臺灣高等法院刑事裁定　　　　　　　　　100年度聲再字第8號
再審聲請人
即受判決人　陳裕華原名陳玉華.
上列聲請人因偽造文書案件，對於本院99年度重上更(二)字第24號
，中華民國99年9月30日第二審確定判決（第一審案號：臺灣臺
北地方法院92年度訴字第1969號，起訴案號：臺灣臺北地方法院
檢察署91年度偵字第3995號），聲請再審，本院裁定如下：
    主  文
再審之聲請駁回。
    理  由
一、本件聲請意旨略以：因聲請人發現確實之新證據，依刑事訴
    訟法第420條第1項第6款之規定聲請再審：
  (一)依告訴人羅榮隆所述：「（公司之大、小章如何保管？）一
    向由我保管，如我要出國我會放在保險箱內，我未告知其他
    人保險箱密碼也不會讓員工自行取用。」（見偵查卷第192
    頁），健長公司之大小章理應無人能取得，但為何曾豊鈞竟
    能於羅榮隆出國期間（民國90年6月14日出國，至90年6月23
    日始入境），取得健長公司之營業執照及健長公司之大小章
    ，於90年6月21日早上至中華電信辦理變更行動電話？因曾
    豊鈞是羅榮隆的女朋友，曾豊鈞顯然能取得健長公司之大小
    章。
  (二)90年6月22日早上近8點半，有一不明男性人士來電告訴聲請
    人，表示撿到健長公司營業執照等資料，要取回需付車馬費
    ! 聲請人因此遭詐騙新台幣3,000元，也未取回任何資料。
    但為何曾豊鈞在羅榮隆出國期間，仍能於90年6月22日取得
    健長公司營業執照及健長公司大小章至中華電信辦更改行動
    電話號碼?
  (三)聲請人於90年6月14日在共用鐵櫃取出已蓋好健長公司大小
    章之勞工保險退保單表格，替曾豊鈞辦退保，事後才知印章
    是轉印的，聲請人根本無法取得健長公司之大小章，如何能
    以轉印之方式為之？且健長公司於90年6月底即搬離與琦豪
    公司共用之辦公室，聲請人怎可能取得健長公司之任何文件
    ，包括已蓋好健長公司大小章之勞工保險退保單，於90年7
    月16日將許雅美辦理勞工保險退保？況且退保單的字跡也不
    是聲請人的筆跡云云。
二、按刑事訴訟法第420條第1項第6款所謂發見確實之新證據，
    係指該證據於事實審法院判決前已經存在，為法院、當事人
    所不知，不及調查斟酌，至其後始行發見，且就證據本身形
    式上觀察，固不以絕對不須經過調查程序為條件，但必須顯
    然可認為足以動搖原有罪確定判決，而為受判決人無罪、免
    訴、免刑或輕於原判決所認罪名之判決者為限。故受理聲請
    再審之最後事實審法院，應就聲請再審理由之所謂「新證據
    」，是否具備事實審判決前已經存在，為法院、當事人所不
    知，事後方行發見之「嶄新性」，及顯然可認足以動搖原有
    罪確定判決，應為無罪、免訴、免刑或輕於原判決罪名之「
    顯然性」二要件，加以審查，為判斷應否准予開始再審之準
    據（最高法院93年度台抗字第98號裁定意旨）。
三、經查：
  (一)聲請人聲請再審書狀雖記載：為最高法院99年度台上字第77
    1號刑事偽造文書案確定判決，因發現確實之新證據，依法
    提起再審等語，然最高法院99年度台上字第771號判決，係
    以聲請人之上訴不合法律上之程式而駁回，屬程序上之判決
    ，不具實體之確定力，依法不得作為聲請再審之客體。是應
    認本件聲請人係對於本院99年度重上更(二)字第24號判決聲請
    再審，合先敘明。
  (二)聲請人所謂之確實證據，依聲請意旨一(一)所示告訴人羅榮隆
    之證述，既存於臺灣臺北地方法院檢察署91年度偵字第3995
    號偵查卷宗第192頁，當為聲請人在當時所明知，即無事後
    始經發見之可言，自無「嶄新性」。且原確定判決綜合全案
    證據資料，已載明聲請人係利用與健長公司共用辦公室有取
    得「健長貿易有限公司」、「羅榮隆」印文之機會，以透過
    媒介物轉印方式，盜用印文，並未認定聲請人係利用機會盜
    用印章，理由並援引法務部調查局印文鑑定分析表說明（原
    確定判決第3頁第17行至第4頁倒數第2行）。是聲請意旨所
    指理應無法取得公司大小章乙節，縱認屬實，亦不足以推翻
    原確定判決，而乏「顯然性」。況聲請人就聲請意旨(二)、(三)
    部分，亦未據提出證據，僅就原確定判決證據採擇取捨及所
    據之經驗法則、論理法則再事爭執。從而聲請人依上開聲請
    意旨聲請再審，參酌最高法院36年10月3日民刑庭總會決議
    意旨，應認無理由，予以駁回。
四、據上論斷，應依刑事訴訟法第434條第1項，裁定如主文。
中    華    民    國    100    年    1    月  12  日
                    刑事第十三庭審判長法  官  曾德水
                                      法  官  王復生
                                      法  官  楊貴雄
以上正本證明與原本無異。
如不服本裁定，應於收受送達後五日內向本院提出抗告狀。
                                      書記官  廖純瑜
中    華    民    國   100    年    1     月    13    日